【裁判字號】    90,上易,554
【裁判日期】    900404
【裁判案由】    竊盜
【裁判全文】
臺灣高等法院刑事判決                              九十年度上易字第五五四號
    上  訴  人  臺灣桃園地方法院檢察署檢察官
    被      告  甲○○
右上訴人因被告竊盜案件，不服臺灣桃園地方法院八十九年度易字第二八０八號，中
華民國八十九年十二月二十二日第一審判決（起訴案號：臺灣桃園地方法院檢察署八
十九年度偵字第一二六四六號），提起上訴，本院判決如左：
    主      文
上訴駁回。
    理      由
一、本案經本院審理結果，認第一審判決對被告甲○○為無罪之諭知，核無不當，應
    予維持，並引用第一審判決書記載之證據及理由（如附件）。
二、檢察官上訴意旨則以：觀之卷附照片，被告所供陳拾獲車牌之地點，雜草叢生，
    已足以擋住駕駛人之視線，且距車輛行駛路面有段距離，物品藏置其中，非具透
    視能力，實無法得知，此與視力、天候、車速等外在條件無涉，又被告所駕駛之
    車輛，乃已報廢而未懸掛車牌之自用小客車，其竊取車牌使用並非難以想像，況
    檢察官所起訴之事實僅為竊取車牌二面之行為，是否確如原審所指竊取自用小客
    車之行為，則不得而知，原審以行為人為湮滅罪證而無使用車牌之理，自有未洽
    云云。
三、按犯罪事實之認定，應憑證據，如無相當之證據，或證據不足以證明，自不得以
    推測或擬制之方法，以為裁判之基礎，最高法院四十年度臺上字第八十六號判例
    著有明文。本件公訴人認被告涉有竊盜罪嫌，係以被告為警查獲時，其駕駛車輛
    所懸掛之號牌，查係乙○○遭人竊取之物品為依據。惟查：
    (一)被告所使用ＫＺ─九二四七號之號牌二面，查係被害人乙○○所有車輛所懸掛
      ，於民國八十九年七月八日下午七時許，在桃園縣中壢市○○街連同車輛一併
      失竊，固據被害人乙○○於警訊時指述明確，並有車輛竊盜車牌失竊資料個別
      查詢報表在卷可稽，雖足以認定被告所持有之號牌確屬遭竊之物品，然被告持
      有該號牌之原因，徵諸社會上通常之觀念，或為被告所竊取、或為自他人處所
      收受故買、抑或拾獲侵占入己，核其原因不一而足，尚難據此推測必定係由被
      告所竊取。
    (二)公訴人雖以依卷附照片，被告並無於車輛行進間發現置於草叢內號牌之可能，
      認被告所為供述不實。經查，卷附照片係於八十九年九月六日經檢察官指示桃
      園縣警察局楊梅分局補行拍攝，有卷附辦案進行單可憑，而依被告於警訊時所
      為供述，渠係於八十九年七月中旬在該處拾獲，前後已間隔將近二個月期間，
      該段期間內雜草生長，事所必然，自難依照片上所示雜草情形，為被告有無發
      現車牌可能之依據；次查，被告於警訊、偵查及原審時，迭次供稱二面號牌「
      是分開擺放的」、「一前一後撿到的」、「兩面分開距離一點點」、「車牌一
      面放在水泥地、一面在草叢裡」，且於本院調查審理時亦為同一之供述，則被
      告於駕駛車輛行進之中，先行在地上發現一面號牌，乃於下車查看後，繼而在
      草地發現另面號牌，尚難認定必係子虛；再查，被告為警查獲時所駕駛車輛，
      原所懸掛之號牌確已繳銷，有偵查卷附車籍資料影本及車號查詢汽車車籍資料
      在本院卷內可憑，且被告自警訊時起，迭次供稱渠因該車輛無號牌，乃使用右
      揭號牌懸掛其上等語，又依被害人於警訊中所為指述，該號牌係連同車輛一併
      失竊，公訴人於起訴事實指稱被告係於八十九年七月八日竊取號牌二面，核與
      被害人所指遭竊事實已屬不符，若被告確有竊取該車輛之行為，其於竊盜得手
      後，將號牌與竊得之車體分別處理，再將號牌懸掛於一己車輛，此一推論，核
      與事理至屬相悖。
    綜右，公訴人上訴意旨所執理由，並不足以認定原審判決論證有何違法失當之處
    ，是公訴人所提起上訴，為無理由，應予駁回。
據上論斷，應依刑事訴訟法第三百七十三條、第三百六十八條判決如主文。
本案經檢察官呂光華到庭執行職務
中    華    民    國       九十       年      四      月       四       日
                            臺灣高等法院刑事第二十五庭
                                審判長法  官  許  國  宏
                                      法  官  洪  光  燦
                                      法  官  林  勤  純
右正本證明與原本無異
本判決不得上訴
                                      書記官  葉  瑩  庭
中    華    民    國       九十       年      四      月       四       日
附件：
臺灣桃園地方法院刑事判決                        八十九年度易字第二八八號
    公  訴  人  臺灣桃園地方法院檢察署檢察官
    被      告  甲○○  男五十歲（民國○○○年○月○○○日生）
住桃園縣楊梅鎮○○街二九五巷三十弄五三號
                        身分證統一編號：Ｋ一六三二五三九號
右列被告因竊盜案件，經檢察官聲請簡易判決處刑（八十九年度偵字第一二六四六號
），本院認不宜以簡易判決處刑，改依通常程序判決如左：
    主  文
甲○○無罪。
    理  由
一、公訴意旨略以：被告甲○○意圖為自己不法之所有，於民國八十九年七月八日下
    午七時許，在桃園縣中壢市○○街竊取乙○○所有停放在該處之ＫＺ－九二四七
    號自小客車車牌二面，得手後將車牌懸掛於其所有已報廢之自小客車上供己使用
    。嗣於同年八月二十二日上午五時許，為警在桃園縣楊梅鎮○○街、四維大道路
    口處查獲，因認被告所為，涉有刑法第三百二十條第一項之竊盜罪嫌。
二、訊據被告甲○○固不否認於右揭時地為警查獲其將上開失竊之ＫＺ－九二四七號
    車牌二面，懸掛在其報廢之自小客車上供己使用，逃避警員查緝之事實，惟否認
    有何竊盜犯行。辯稱：伊是在八十九年七月中旬，在中壢市○○○路上（即培英
    路）撿到車牌的等語。
三、按犯罪事實應依證據認定之，無證據不得推定其犯罪事實，刑事訴訟法第一百五
    十四條訂有明文；又認定不利於被告之事實，需依積極證據，苟積極證據不足為
    不利於被告事實之認定時，即應為有利於被告之認定，更不必有何有利之證據，
    最高法院著有三十年上字第八一六號判例可資參照。經查，公訴意旨認被告涉有
    上開竊盜犯行，無非係以告訴人即失主乙○○之指訴、贓物領據、現場圖、現場
    照片三張，與被告所辯並不足採等件，為其論據。然查：上揭告訴人之指訴及贓
    物領據、現場圖及照片等件，僅足證明該ＫＺ－九二四七號自小客車確係失竊，
    尚不足認定該車為被告所竊取甚明。再者，被告在駕駛車輛中是否能發現草叢中
    之車牌，取決於當時天候、被告車速、與車牌之距離、被告目視之角度、時機等
    諸多因素，且常人開車固多注意前方，然中途分心旁視者亦不鮮見，佐以本件僅
    扣得車牌二面，並未查獲該自小客車，而本件自小客車如係被告竊取，為湮滅罪
    證，似無將該車拆解或丟棄後，卻將車牌留存自行使用之理，是被告所辯是否不
    可採？實可斟酌。況縱然其所辯不足採信，依現有證據以觀，仍無從認定被告竊
    車之事實。此外，復查無其他積極證據，可認被告有何公訴意旨所指之犯行。是
    被告犯行既屬不能證明，依上說明，自應為無罪之諭知。
四、至被告將撿拾而來之車牌供為己用，涉有侵占遺失物罪嫌一節，因與本件起訴事
    實並非同一，非本院所得審酌，應退由檢察官另行偵查，附此敘明。
據上論斷，應依刑事訴訟法第三百零一條第一項，判決如主文。
本案經檢察官呂理銘到庭執行職務。
中        華        民        國    八十九    年    十二    月  二十二  日
                                臺灣桃園地方法院刑事第五庭
                                    法  官   陳彥宏
右正本證明與原本無異。
如不服本判決，應於判決送達後十日內向本院提出上訴狀( 應附繕本 )，上訴於
臺灣高等法院。
                                    書記官   魏慧夷
中        華        民        國    八十九    年    十二    月  二十二  日


司法院資訊處製作；財團法人民間司法改革基金會備份。
